【裁判字號】    99,訴,81
【裁判日期】    991130
【裁判案由】    損害賠償
【裁判全文】
臺灣雲林地方法院民事判決                99年度訴字第81號
原      告  財團法人汽車交通事故特別補償基金
法定代理人  吳當傑
訴訟代理人  潘統綸
被      告  陳佳文
上列當事人間請求損害賠償事件，本院於民國99年11月16日言詞
辯論終結，判決如下：
    主    文
原告之訴駁回。
訴訟費用由原告負擔。
    事實及理由
一、原告起訴主張：依臺灣雲林地方法院檢察署檢察官98年度偵
    字第2411號起訴書及雲林縣警察局道路交通事故當事人登記
    聯單之記載，被告駕駛車牌3D-3736 號自用小客車於民國（
    下同）98年5 月7 日19時25分許，行經雲林縣麥寮鄉○○村
    ○○路之海豐13A 電桿處，超速行駛並跨越分向限制線，不
    慎與騎乘車號VQQ-798 號輕機車之被害人林青縢（起訴狀誤
    繕為林青滕）發生交通事故，致被害人林青縢受傷嚴重因而
    不治，全案經雲林縣警察局交通警察隊台西小隊處理在案。
    本件車禍事故肇事之3D-3736 號自用小客車未投保強制汽車
    責任保險，而原告已依強制汽車責任保險法相關之規定，給
    付死亡補償金新台幣（下同）150 萬元予被害人林青縢之遺
    屬即王青羽、林信弘、林宥宏等人，爰依強制汽車責任保險
    法第42條第2 項規定，向被告求償等語，並聲明：被告應給
    付原告150 萬元及自起訴狀繕本送達之翌日起至清償日止，
    按年息百分之五計算之利息。
二、被告則以：車禍發生當時，被告並非駕駛人，被告是幫訴外
    人林添福扛罪，因當時訴外人林添福對被告不錯，也承諾會
    賠償被害人及證人魏文考之損失，結果訴外人林添福均未賠
    償。又過失致人於死部分，被告已獲鈞院刑事庭判決無罪，
    檢察官未上訴而確定等語，並聲明：原告之訴駁回。
三、本院得心證之理由：
  (一)原告起訴主張被害人林青縢於98年5 月7 日19時25分許，於
    行經雲林縣麥寮鄉○○村○○路之海豐13A 電桿前處，遭駕
    駛車牌3D-3736 號自用小客車之人不慎撞死，因3D-3736 號
    自用小客車未投保強制汽車責任保險，而原告已依強制汽車
    責任保險法第40條規定，對被害人林青縢之遺屬即王青羽、
    林信弘、林宥宏等人，給付死亡補償金150 萬元等情，業經
    原告提出臺灣雲林地方法院檢察署98年度偵字第2411號起訴
    書、雲林縣警察局道路交通事故當事人登記聯單暨道路交通
    事故現場圖、台灣雲林地方法院檢察署相驗屍體證明書、汽
    車交通事故特別補償基金收據暨行使代位權告知書及委託書
    等影本為證，且為被告所不爭執，故應堪採信。
  (二)原告雖主張本件車禍事故發生時，係由被告駕駛車牌3D-373
    6 號自用小客車肇事云云，惟被告以本件車禍事故發生當時
    ，其並非駕駛人為辯。經查：
  １相關證人之證詞如下：
  (1)證人魏文考於本院99年11月16日行言詞辯論程序時具結後證
    詞如下：（法官問：證人於99年2 月2 日有無因為被告陳佳
    文所涉公共危險刑事案件而到本院刑事第4 法庭作證？）證
    人稱：「有。」（法官問：當天作證時所述是否都實在？）
    證人稱：「都是事實。」（法官問：在98年5 月7日 你的車
    子發生交通事故以前，向你借車的是何人？）證人稱：「林
    添福。」（法官問：發生車禍當天晚上你有無去林湘娜的檳
    榔攤？）證人稱：「有。」（法官問：林添福有無在檳榔攤
    說：「怎麼辦？怎麼辦？」，當時被告陳佳文是否在場向林
    添福說：「沒有關係，這條我來擔。」？）證人稱：「有。
    」（法官問：這是你親自看到、聽到的嗎？）證人：「是。
    」（法官問：照你的理解，陳佳文說：「這條我來擔」是表
    示駕車肇事者為何人？）證人稱：「我認為是林添福。」（
    法官問：肇事那天晚上林添福有無跟你說，事故發生時他駕
    車要北上，騎機車的人下班要南下，他開到對向車道把人家
    撞到？）證人稱：「有。」（法官問：這是你親自聽到林添
    福說的嗎？）證人稱：「是。」
  (2)證人林湘娜於99年2 月23日在本院刑事庭具結證稱：「98年
    5 月7 日下午我在顧檳榔攤，林添福和朋友在檳榔攤裡面坐
    ，被告陳佳文當時有進來找林添福，說他要車子，後來他們
    二人就一起出去，然後沒多久，林添福就進來店裡，很緊張
    地說他開車撞到人」。有該證人之證言筆錄附於本院98年度
    交訴字第19號刑事卷可稽。
  ２據上開二位證人之證詞比對分析：證人魏文考上開證詞為其
    親自見聞訴外人林添福所言，並非由他人間接轉述之傳聞證
    據。再佐以證人林湘娜於本院刑事庭之證詞，既然二位證人
    均在證人林湘娜的檳榔攤親自聽到訴外人林添福說他開車撞
    到人，又經比對上開二位證人證述之內容相符，則二人之證
    述應屬可信，即本件車禍事故發生時係由訴外人林添福駕駛
    3D-3736 號自用小客車肇事，並非被告所駕駛。
  ３又臺灣雲林地方法院檢察署檢察官以98年度偵字第2411號起
    訴書向本院提起公訴之部分，業經本院刑事庭以98年度交訴
    字第19號刑事判決判被告陳佳文無罪確定在案，其理由亦係
    認定被告陳佳文於本件車禍事故發生當時並非駕駛人，有該
    判決正本一件附卷可佐。足認被告抗辯本件車禍發生當時，
    其並非駕駛人，是幫訴外人林添福扛罪等語，應屬可信。
  (三)綜上所述，本件車禍事故發生當時，被告並非駕駛人，則被
    告就被害人林青縢死亡即無任何侵權行為責任可言，從而原
    告依強制汽車責任保險法第42條第2 項規定向被告求償，即
    無理由，應予駁回。
四、結論：本件原告之訴為無理由，依民事訴訟法第78條判決如
    主文。
中    華    民    國    99    年    11    月    30    日
                  民事第一庭    法  官  邱瑞裕
正本係照原本作成。
如對本判決上訴，須於判決送達後20日內向本院提出上訴狀。
中    華    民    國    99    年    11    月    30    日
                                書記官  陳文明

司法院資訊處製作；財團法人民間司法改革基金會備份。
